臺灣臺南地方法院民事裁定　　　　　　　100年度輔宣字第5號
聲　請　人　黃桃
上列聲請人聲請輔助宣告事件，本院裁定如下：
    主      文
宣告邱惠  （女，民國○○年○月○日生，身分證統一編號：Ｚ00000
0000號，住臺南市○○區○○里○○鄰○○路183巷6弄8號）為受
輔助宣告之人。
選定聲請人黃桃（民國○○年○○月○日生，身分證統一編號：Ｚ0000
00000號，住臺南市○○區○○里○鄰○○路66號）為受輔助宣告
之人邱惠  之輔助人。
聲請程序費用由受輔助宣告之人邱惠  負擔。
    理    由
一、按對於因精神障礙或其他心智缺陷，致其為意思表示或受意
    思表示，或辨識其意思表示效果之能力，顯有不足者，法院
    得因本人、配偶、四親等內之親屬、最近一年有同居事實之
    其他親屬、檢察官、主管機關或社會福利機構之聲請，為輔
    助之宣告，民法第15條之1第1項定有明文。
二、本件聲請意旨略以：聲請人為邱惠  （女，民國79年3月2日
    生，身分證統一編號：Ｚ00000 0000號，住臺南市○○區○
    ○里○○鄰○○路183巷6弄8號）之母親，邱惠  因遺傳自幼
    即為中度智能障礙者，並無判斷是非能力，僅日常生活簡易
    行為可自理，實有受輔助宣告之必要，聲請人為此爰依法聲
    請對邱惠  為輔助宣告，並選定聲請人為邱惠  之輔助人等
    語。
三、經查：
  （一）聲請人係邱惠  之母親，業據其提出戶籍謄本2件在卷
        可憑，揆諸上開規定，本件聲請人聲請對邱惠  為輔助
        宣告，自屬有據。
  （二）又聲請人主張邱惠  為中度智障者乙節，業據聲請人提
        出中華民國身心障礙手冊影本1件、奇美醫療財團法人
        柳營奇美醫院診斷證明書1件為證，且本院於100年4月
        14日在鑑定人財團法人臺灣省私立臺南仁愛之家附設精
        神療養院醫師施仁雄面前訊問邱惠  ，邱惠  對於問話
        均能回答，會簡單的加法，不會減法，理解能力欠佳，
        又鑑定醫師對邱惠  為精神鑑定結果認：「一般醫學檢
        查：個案意識清醒，可明確回答問話，日常生活亦可自
        理，對基本的認知、判斷、思考、記憶、計算能力有部
        分欠缺。精神檢查方面：這是一個中度智能不足的個案
        ，領有殘障手冊，個案的注意力、判斷能力、對人時地
        的定向感、記憶能力、計算能力及抽象思考能力均有部
        分欠缺。並有因心智缺陷，其為意思表示或受意思表示
        或辨識其意思表示效果之能力顯有不足。鑑定判定：基
        於受鑑定人有智能障礙，其為意思表示或受意思表示或
        辨識其意思表示效果之能力顯有不足，且接受治療後回
        復可能性甚低，因而不能管理自己財產。結論：可為輔
        助宣告。」等語，有本院100年4月14日訊問筆錄在卷可
        憑，是聲請人聲請對邱惠  為輔助宣告為有理由，應予
        准許。
四、次查，聲請人黃桃（49年12月6日生，身分證統一編號：Ｚ00
    0000000號，住臺南市○○區○○里○鄰○○路66號）為受輔
    助宣告之人邱惠  之母親，有戶籍謄本1件附卷可參，其應
    能善盡輔助邱惠  之責任，聲請人亦向本院表示其願擔任受
    輔助宣告之人邱惠  之輔助人，本院因認由聲請人擔任邱惠
      之輔助人，最能符合受輔助宣告之人邱惠  之最佳利益，
    爰選定聲請人為受輔助宣告之人邱惠  之輔助人。
五、依民事訴訟法第624條之1第3項、第608條第1項，裁定如主
    文。
中    華    民    國   100    年    4     月    18    日
                  家事法庭    法  官  葉惠玲
正本係照原本作成。
如不服本裁定關於選定輔助人之部分，應於送達後10日內向本院
提出抗告狀，並繳納抗告費新臺幣1千元；其餘關於輔助宣告之
部分，不得抗告。
中    華    民    國   100    年    4     月    18    日
                              書記官  謝麗首